【裁判字號】    88,家上,132
【裁判日期】    890131
【裁判案由】    確認非婚生子女
【裁判全文】
臺灣高等法院高雄分院民事判決      八十八年度家上字第一三二號
      上  訴  人  甲○○○
      被上訴人    丙○○
      兼      右
      法定代理人  乙○○      .
右當事人間請求確認親子關係不存在事件，上訴人對於中華民國八十八年七月二十六
日臺灣高雄地方法院八十八年親字第一０一號第一審判決提起上訴，本院判決如左：
      主      文
原判決廢棄。
確認被上訴人乙○○與丙○○之父子關係不存在。
第一、二審訴訟費用由被上訴人負擔。
      事      實
甲、上訴人方面：
一、聲明：求為判決如主文。
二、陳述略稱：除與原判決記載者相同，予以引用外，補稱：
    上訴人與乙○○於八十四年二月九日離婚時，雙方在離婚協議書上載明：「男女
    結婚沒有子女」。而丙○○係上訴人與訴外人洪東有所生，被上訴人乙○○與丙
    ○○並無親子關係，為此，聲請指定醫院作ＤＮＡ鑑定，即可明確。
三、證據：除援用在原審提出之證據外，聲請指定醫院作ＤＮＡ鑑定。
乙、被上訴人方面：
一、聲明：求為判決上訴駁回。
二、陳述略稱：除與原判決記載者相同，予以引用外，補稱：如經鑑定，確定丙○○
    非其所生願意交還上訴人。
      理      由
一、上訴人主張：伊與被上訴人乙○○於民國七十九年間結婚，嗣因感情不睦，離家
    出走，自八十年間，即未與乙○○履行夫妻同居義務，迄八十四年間協議離婚。
    伊於離家後，於八十一年間與訴外人洪東有同居，並於八十二年八月二十日生下
    一女丙○○。然丙○○出生時，兩造尚在婚姻關係存續中，依法推定丙○○為乙
    ○○之婚生子女。惟丙○○確非自乙○○受胎而生，乙○○與丙○○間並無父子
    關係，自有即受確認判決之法律上利益，為此，提起本訴等語。
二、被上訴人乙○○則以：倘經醫學鑑定結果，丙○○確非其親生女，則同意其歸宗
    云云。
三、上訴人主張其與乙○○於七十九年間結婚、八十年間離家後即未與乙○○履行夫
    妻同居義務，嗣於八十一年間與訴外人洪東有同居，並於八十二年八月二十日生
    下丙○○之事實，業據其提出戶籍謄本，離婚協議書影本一件足證。而經本院囑
    託高雄榮民總醫院鑑定結果，經該院回覆：「依白血球表面抗原分析結果，血型
    及聚合ＤＮＡ分析結果，丙○○和乙○○不具有親子血緣關係。」，有該院八
    十八年十二月九日（八八）高總行字第八八０九五００號函附卷足稽。是丙○○
    和乙○○間不具有親子血緣關係，堪以認定。
四、按妻之受胎，係在婚姻關係存續中者，推定其所生子女，為婚生子女，固為民法
    第一千零六十三條第一項所明定，然既係法律「推定」其為婚生子女，自得提出
    反證，證明該子女非婚生子女，此觀同條第二項規定：「前項推定，如夫能證明
    於受胎內未與妻同居者，得提起否認之訴。」自明。又當事人未依上開規定，於
    一年間提起否認之訴，事後得否隨時提起確認身分之訴，固為實務上所爭議，然
    查現今社會醫學科技發達，父母子女之血緣關係，均可經由醫學科技之鑑定（即
    ＤＮＡ分析），以確定其血緣關係，而民事訴訟法第二百四十七條關於確認之訴
    ，已修正擴大適用範圍，包括法律關係基礎事實存否之訴。是衡諸現今醫學科技
    之發達，已足以鑑定親子間之血緣關係，及當前社會現象，非婚生子女之血緣關
    係混雜，糾紛日多，因此，對於子女之血緣關係認定其親生父母，實有其必要性
    ，參以上開民事訴訟法第二百四十七條之修正，擴大確認之訴適用範圍之立法意
    旨觀之，應准許有提起確認身分之訴必要之當事人，隨時得提起，以解決社會問
    題，使生父、母不明之子女，均得依法律程序，提起確認身分之訴，以杜紛爭。
    綜上前述，上訴人提起本訴，請求確認被上訴人乙○○與丙○○間之父女關係不
    存在，依法應予准許，原審未予詳查，判決上訴人敗訴，依法尚有未合，上訴論
    旨，指摘原判決不當，求為廢棄，自屬有理由，應予准許。
五、結論：本件上訴為有理由，依民事訴訟法第四百五十條、第七十八條、第八十五
    條第一項前段，判決如主文。
中      華      民      國    八十九    年      一      月    三十一    日
                                      臺灣高等法院高雄分院民事第四庭
~B1審判長法官  王錦村
~B2法      官  許明進
~B3法      官  江幸垠
右為正本係照原本作成。
如對本判決上訴，須於判決送達後二十日內向本院提出上訴狀，其未表明上訴理由者
，應於上訴後二十日內向本院提出上訴理由書。
中      華      民      國    八十九    年      二      月      一      日
~B法院書記官  張雲義
                                                                        Ｋ


司法院資訊處製作；財團法人民間司法改革基金會備份。
